【裁判字號】    92,台非,25
【裁判日期】    920115
【裁判案由】    傷害
【裁判全文】
最高法院刑事判決                                  九十二年度台非字第二五號
    上  訴  人  最高法院檢察署檢察總長
    被      告  甲○○
右上訴人因被告傷害案件，對於台灣高等法院花蓮分院中華民國九十年三月二十二日
第二審確定判決（九十年度上易字第六八號，起訴案號：台灣台東地方法院檢察署八
十九年度偵字第二二二九號），認為違法，提起非常上訴，本院判決如左：
    主  文
原判決撤銷，由台灣高等法院花蓮分院依判決前之程序更為審判。
    理  由
非常上訴理由稱：「按判決適用法則不當者，為違背法令，刑事訴訟法第三百七十八
條定有明文。又判決有依法應於審判期日調查之證據而未予調查者及判決不載理由者
，當然為違背法令，同法第三百七十九條第十款、第十四款亦定有明文。查本件第一
審判決係認被告單純犯有刑法第二百七十七條第一項之傷害一罪，原判決則認被告除
犯有上述傷害罪外，另犯有同法第三百零六條無故侵入住宅罪，二罪間且有方法結果
之牽連關係，應從一重之傷害罪論處，因而將第一審判決撤銷改判，固非無見。惟查
本件被告甲○○偵審中一再否認係無故侵入告訴人黃秀雲家中，並辯稱當天係黃女叫
余禎祥打電話要其前往對質（參見警卷甲○○警訊筆錄、偵查卷第八頁反面、一審卷
第十五頁、原審卷第三十三頁、第五十二頁、第五十四頁）。查原判決既認定被告犯
有無故侵入住宅罪，則被告是否『無故』侵入告訴人黃秀雲住宅，即與其是否成立該
罪有密切關係，自有調查明確之必要，而證人余禎祥雖曾於第一審到庭作證，惟因本
件檢察官係以傷害罪起訴被告，第一審於訊問證人余禎祥時，並未就證人余禎祥有無
打電話要被告前往黃女家對質乙節予以訊問調查，則原審自有再傳訊余禎祥，查明被
告上開辯解是否屬實之必要，乃原審未予傳訊查明，即有證據調查未盡之違誤。又如
前所述，本件第一審係認定被告成立傷害罪，原判決雖認定被告除犯傷害罪外，另犯
無故侵入住宅罪，惟原判決認定被告成立上開兩罪之理由，竟與第一審判決理由如出
一轍，隻字未改，對被告何以成立無故侵入住宅一罪，並無隻字片語敘明其證據及理
由，另對被告一再辯稱當天係黃秀雲叫余禎祥打電話要其前往黃女家對質等語，何以
不足採信，亦未說明其理由，顯有判決不載理由之違誤，案經確定，爰依刑事訴訟法
第四百四十一條、第四百四十三條提起非常上訴，以資救濟。」等語。
本院按判決不適用法則或適用法則不當者，為違背法令，刑事訴訟法第三百七十八條
定有明文。又依法應於審判期日調查之證據而未予調查者，其判決當然違背法令，刑
事訴訟法第三百七十八條、第三百七十九條第十款分別定有明文。再依法應於審判期
日調查之證據未予調查，致適用法令違誤，而顯然於判決有影響者，該項確定判決即
屬違背法令，得提起非常上訴，業經司法院大法官會議著有釋字第一八一號解釋可稽
。查本件原判決雖認定被告甲○○除犯傷害罪外，另犯刑法第三百零六條之無故侵入
住宅罪等情，惟被告自警訊起至原審審理時一再否認有無故侵入住宅罪之犯行，並辯
稱：當天係告訴人黃秀雲囑證人余禎祥打電話給伊，要伊前往對質等語（見警卷民國
八十九年九月十九日被告筆錄、八十九年度偵字第二二二九號偵查卷第八頁反面、第
一審卷第十五頁、原審卷第三十三、五十二、五十四頁），則被告是否「無故」侵入
告訴人黃秀雲之住宅，即與其是否成立該罪有密切關係，自有深入調查之必要，且本
件檢察官僅以傷害罪名起訴被告，故第一審法院於訊問證人余禎祥時，僅就被告被訴
傷害部分調查（見第一審卷第二十頁），並未就被告前往告訴人家中之原因究明，原
審未再傳訊余禎祥，查明被告之上開辯解是否屬實，遽予判決，非惟有證據調查未盡
之違誤，且原判決就被告上開之辯解，如何不足採取，並未說明其依憑之證據及理由
，亦有判決不載理由之違誤，而顯然於判決結果有影響。案經確定，且於被告不利，
非常上訴意旨執以指摘，非無理由，應由本院將原判決撤銷，為維持被告審級之利益
，爰發回原法院依判決前之程序更為審判，以資救濟。
據上論結，應依刑事訴訟法第四百四十七條第一項第一款、第二項前段，判決如主文
。
中      華      民      國    九十二    年      一      月     十五     日
                              最高法院刑事第十庭
                                  審判長法官  林  增  福
                                        法官  邵  燕  玲
                                        法官  吳  昆  仁
                                        法官  陳  世  雄
                                        法官  惠  光  霞
      右正本證明與原本無異
                                              書  記  官
中      華      民      國    九十二    年      一      月    二十二    日


司法院資訊處製作；財團法人民間司法改革基金會備份。
